【裁判字號】    98,聲,25
【裁判日期】    980112
【裁判案由】    返還提存物
【裁判全文】
臺灣新竹地方法院民事裁定                98年度聲字第25號
聲  請  人  中國信託商業銀行股份有限公司（即花蓮區中小企
            業銀行股份有限公司之概括承受人）
法定代理人  乙○○
相  對  人  甲○
上列聲請人聲請返還擔保金事件，本院裁定如下：
    主  文
本院九十四年度存字第八五四號提存事件，聲請人所提存之擔保
金中央政府建設公債九十四年度甲類第二期債票，合計新台幣壹
拾萬元（登錄債券），准予返還。
聲請費用由相對人負擔。
    理  由
一、按訴訟終結後，供擔保人證明已定20日以上之期間，催告受
    擔保利益人行使權利而未行使，法院應依供擔保人之聲請，
    以裁定命返還其提存物，民事訴訟法第104條第1項第3款前
    段定有明文；又上開規定，於其他依法令供訴訟上擔保者準
    用之，此觀同法第106條之規定意旨亦明。再民事訴訟法第
    104條第1項第2款所謂「訴訟終結」，固應從廣義解釋，包
    括撤銷假扣押或假處分裁定及執行程序終結在內，惟強制執
    行法第132條第3項，規定債權人收受假扣押或假處分裁定後
    已逾30日者不得聲請執行，故假扣押或假處分之供擔保人，
    於法院撤銷假扣押或假處分之執行後，如該假扣押或假處分
    裁定已逾上開30日期間而不得聲請執行時，自不因供擔保人
    未聲請撤銷假扣押或假處分裁定，而影響其依民事訴訟法第
    106條準用同法第104條第1項第2款規定行使定期催告及返還
    擔保物之權利，最高法院88年度台抗字第682號裁判要旨可
    供參照。
二、本件聲請意旨略以：聲請人於民國96年9月8日以合併方式概
    括承受花蓮區中小企業銀行資產負債及全部營業，聲請人為
    存續公司。聲請人與相對人間請求履行保證責任事件，聲請
    人前遵本院94年度裁全字第1283號民事裁定，為擔保假扣押
    實施，曾提供94年度甲類第2期中央政府建設公債（登錄債
    券）新台幣100,000元為擔保金，並以94年度存字第854 號
    提存事件提存後，聲請本院以94年度執全字第662號假扣押
    強制執行在案。嗣因聲請人業已撤回假扣押之執行，並經本
    院通知受擔保利益人即相對人行使權利，且迄今仍未行使權
    利，為此請求返還上開提存之擔保金等語，並提出公司變更
    登記表、行政院金融監督管理委員會函、本院94年度裁全字
    第1283號裁定、94年存字第854號提存書、新院雲94年度執
    全堯字第38號函、新院雲民修97聲887字第19955號函（以上
    均為影本）各乙份為證。
三、經查，聲請人主張之事實，除據其提出前開證據外，並經本
    院依職權調取本院94年度存字第854號提存事件及97聲字第
    887號通知受擔保利益人行使權利事件卷宗，核與聲請人前
    開所述相符。次查，本件假扣押執行程序既經聲請人即債權
    人撤回執行，且距聲請人收受上開假扣押裁定後已逾30日，
    則參諸前述，聲請人已不得再聲請執行，是假扣押之執行程
    序自已終結，符合廣義的訴訟終結要件，而相對人於聲請人
    聲請本院發函催告其行使權利而未行使，亦經本院依職權查
    明兩造間於本院並無本案之訴訟或非訟事件繫屬，有本院民
    事紀錄科查詢表在卷可稽。從而，聲請人聲請返還前開提存
    之擔保金，即無不合，應予准許。
四、依民事訴訟法第95條、第78條，裁定如主文。
中    華    民    國    98    年    1     月    12    日
                  民事第一庭    法  官  蔡孟芳
以上正本係照原本作成。
如對本裁定抗告須於裁定送達後10日內向本院提出抗告狀。
中    華    民    國    98    年    1     月    13    日
                                書記官  李慧娟


司法院資訊處製作；財團法人民間司法改革基金會備份。
